臺灣高等法院刑事判決
109年度上訴字第4621號
上  訴  人  
即  被  告  鍾瑞威


選任辯護人  劉世興律師
上列上訴人因違反毒品危害防制條例等案件，不服臺灣桃園地方
法院108年度訴字第61號，中華民國109年9月30日第一審判決（
起訴案號：臺灣桃園地方檢察署107年度偵字第4743號），提起
上訴，本院判決如下：
    主  文
上訴駁回。
    犯罪事實
一、乙○○明知海洛因、甲基安非他命分別係毒品危害防制條例第
    2條第2項第1款、第2款規定之第一、二級毒品，不得販賣、
    轉讓、持有；亦知悉甲基安非他命經行政院衛生署（現改制
    為衛生福利部）公告列為禁藥管理，屬藥事法所稱之禁藥，
    不得非法轉讓，竟分別為下列行為：
  ㈠基於販賣第一級毒品以營利之犯意，使用門號0000000000號
    行動電話，於如附表一編號1所示之時間、地點，以如附表
    一編號1所示之販賣經過、數量及代價，販賣第一級毒品海
    洛因予甲○○（販賣之對象、時間、地點、經過、毒品種類、
    數量及代價詳見附表一）。
  ㈡基於轉讓第一級毒品之犯意，於附表二編號1所示之時間、地
    點，以如附表二編號1所示之轉讓經過、數量，轉讓如附表
    二編號1所示之第一級毒品海洛因予甲○○（轉讓之對象、時
    間、地點、轉讓毒品種類、數量及經過詳見附表二編號1）
    。
  ㈢基於轉讓禁藥之犯意，於附表二編號2所示之時間、地點，以
    如附表二編號2所示之轉讓經過、數量，轉讓如附表二編號2
    所示之禁藥甲基安非他命予鍾兆均施用1次（轉讓之對象、
    時間、地點、轉讓禁藥種類、數量及經過詳見附表二編號2
    ）。
二、嗣經桃園市政府警察局大園分局員警於民國107年1月31日15
    時5分許，持臺灣桃園地方法院（下稱原審法院）核發之搜
    索票及臺灣桃園地方檢察署（下稱桃園地檢署）檢察官核發
    之拘票，前往桃園市○○區○○街00巷00弄00號乙○○住處執行搜
    索、拘提時，當場扣得如附表三、四所示之物，而查悉上情
    。
三、案經行政院海岸巡防署海洋巡防總局（現改制為海洋委員會
    海巡署艦隊分署）偵防查緝隊移送及桃園市政府警察局大園
    分局報告臺灣桃園地方檢察署檢察官偵查起訴。
    理  由
壹、本院審理範圍：
　　上訴人即被告乙○○（下稱被告）被訴於106年12月16日18時1
    1分許、106年12月17日12時24分許、107年1月31日14時許販
    賣第一級毒品海洛因予鍾兆均部分（即起訴書附表編號1至3
    部分），業經原審判決無罪，本件被告係就原審判決有罪部
    分提起上訴，而檢察官並未提起上訴，是原判決關於上開被
    告被訴販賣第一級毒品無罪部分，均已確定，本院審理範圍
    ，僅限於原判決被告有罪部分，合先敘明。
貳、證據能力部分：
一、被告以外之人於審判外之言詞或書面陳述，除法律有規定者
    外，不得作為證據，刑事訴訟法第159條第1項定有明文。又
    被告以外之人於審判外之陳述，雖不符刑事訴訟法第159條
    之1至第159條之4之規定，而經當事人於審判程序同意作為
    證據，法院審酌該言詞陳述或書面陳述作成時之情況，認為
    適當者，亦得為證據；當事人、代理人或辯護人於法院調查
    證據時，知有同法第159條第1項不得為證據之情形，而未於
    言詞辯論終結前聲明異議者，視為有前項之同意，刑事訴訟
    法第159條之5亦有明文。查本件檢察官、被告及其辯護人於
    本院審理時，均未就本院所認定犯罪事實而經調查採用之證
    據之證據能力予以爭執（見本院卷第133至136頁、第231至2
    33頁），本院復審酌各該證據作成時之情況，尚無違法及證
    明力明顯過低之瑕疵，認以之作為證據應屬適當，揆諸上開
    規定，本件經調查之證據，均有證據能力。
二、至於本院所引之非供述證據部分，並無證據證明係公務員違
    法取得，亦無依法應排除其證據能力之情形，應有證據能力
    。
參、實體部分：
一、認定犯罪事實所憑之證據及理由：
  ㈠訊據被告矢口否認有何販賣第一級毒品海洛因、轉讓第一級
    毒品海洛因及轉讓禁藥甲基安非他命等犯行，辯稱：伊曾因
    鍾兆均偷竊伊的財物，而持電擊棒電擊鍾兆均，鍾兆均因而
    懷恨在心，實則伊根本沒有拿海洛因給鍾兆均；本件伊與甲
    ○○、鍾兆均被抓時，警察將伊隔離，但並未隔離甲○○、鍾兆
    均2人，伊覺得是警察叫甲○○、鍾兆均在警詢時指述伊販賣
    、轉讓毒品；至於有關轉讓甲基安非他命部分，是鍾兆均自
    己把吸食器拿起來做吸食的動作，但吸食器裡面並無甲基安
    非他命，伊親眼看到鍾兆均從自己的包包中拿出甲基安非他
    命放在吸食器內吸食，伊並無販賣、轉讓毒品給甲○○、鍾兆
    均云云。辯護人則為被告辯護略稱：被告遭監聽之電話，尚
    有綽號「阿忠」之人使用，而通訊監察譯文中均非被告與甲
    ○○之對話，被告既未接聽，也未交易毒品，甚至甲○○拿到毒
    品後打電話抱怨，也不是被告接聽，原判決認被告販賣第一
    級毒品予甲○○即有違誤；又鍾兆均於原審時已供稱其於警詢
    時是為了報復被告才作偽證，且扣案之毒品海洛因為其所有
    ，原判決以鍾兆均、甲○○之證述為憑，忽略鍾兆均於警詢供
    述之憑信性及扣案之海洛因為鍾兆均所有等情，遽認被告有
    轉讓海洛因之犯行亦有違誤。又鍾兆均於107年1月31日下午
    3時遭警方查獲時，雖經警採尿送驗，初步檢驗呈現第一、
    二級毒品陽性反應，但無尿液檢驗報告，亦無鍾兆均遭觀察
    勒戒或判刑等為補強證據，原判決即認被告有轉讓甲基安非
    他命予鍾兆均施用之犯行，尚嫌速斷云云。然查：
　⒈犯罪事實一㈠部分（即附表一編號1販賣第一級毒品海洛因予
    甲○○部分）：
  ⑴證人甲○○於偵查中證稱：伊於107年1月22日有向被告購買海
    洛因，是在被告女友的住處交易，伊在線上給被告星城遊戲
    幣26萬元，被告叫一個伊不認識的人拿1小包，約0.4公克的
    海洛因給伊；伊的手機門號是0000000000，107年1月22日0
    時40分及同日4時41分的通訊監察譯文就是伊要去向被告買
    毒品，給被告遊戲幣等語（見桃園地檢署107年偵字第4743
    號卷【下稱偵卷】第78頁正反面）；證人甲○○嗣於本院審理
    時亦肯認其於偵查中證述使用之門號為0000000000及其偵訊
    筆錄內容沒有問題，並無回答模糊不正確之記載（見本院卷
    第227頁、第230頁），可見證人甲○○有為購得毒品海洛因而
    與被告聯繫，並已給付星幣及依約收受所交付之毒品海洛因
    。　　
　⑵其次，依卷附被告所持用之門號0000000000行動電話與證人
    甲○○持用之門號0000000000行動電話間之通訊監察譯文及原
    審勘驗通訊監察錄音紀錄之結果，有如下之對話（見偵卷第
    31至32頁；原審法院108年度訴字第61號卷【下稱原審卷】
    卷一第160至169頁）：
　①107年1月22日0時40分30秒至0時41分27秒：
　　  A：喂。
　　  B男：喂。
　　  A：每次都三更半夜的。
　　  B男：什麼三更半夜。
　　  A：每次都這樣子，乾脆早一點啦。
　　  B男：真的喔。
　　  A：下次真的我媽的，電話超過10點就關機。
　　  B男：幹，會到晚上那個時候啊。你在哪裡？
　　  A：在家裡啊。
　　  B男：上面還是下面啊？
　　  A：上面啊。
　　  B男：上面喔，好，我過去啊。
　②107年1月22日0時47分0秒至0時47分24秒：
　　  A：喂。
　　  B 男：下來啊。
　　  A：你不會上來喔。
　　  B男：好。　
  ③107年1月22日4時41分32秒至4時43分10秒：
      A：喂，那支電話是有沒有用過啊，為什麼還會，啊，喂
         。
      B女：喂。
      A ：那支電話有沒有用過啊？
      B女：他電話沒用過啊，他自己那時候用的時候，有發現
           原本在辦的這個門號人家有申請過了。啊，對了，
           我現在那個，我去找你處理，你上線我拿分數給你
           ，啊。
      A ：你要趕快，快一點。
      B女：我現在過去，你現在上線。
      A：你說什麼東西？
      B女：你現在上線。
      A：你要匯多少給我？
      B女：26萬、27萬。26吧，26，我現在有30。
      A：26。
      B 女：嗯。
      A：好好。
      B女：好。
      A：快點。
      B 女：好。
　④107年1月22日4時44分40秒至4時47分36秒：
　　  A：你那帳號，你那電話是不是有用過啊，有人傳訊息
　　     啊。
　  　B：傳什麼訊息？
　　  A：說你換LINE的那個喔。
　　  B：LINE是自己，LINE也沒用過啊。
　　  A：今天就是有人傳過來啊。
　　  B：…。（含糊不清無法辨識語意）
　　  A：這到底是誰的啊？
　　  B：我的，你聽不懂咩。這我新辦的啦，我自己用LINE用
　　     過的捏…。　
　　  A：那邊會…嗎。
　　  B：會用就好。
　　  B女：你問他，他線上的名字叫什麼，我現在敲他，…。
　　  B：你線上名字ID是哪一個？
　　  A：a4133z啊。
　　  B：az。
　　  A：a，小a 而已。4133z。
　　  B 女：多少？
　　  B：a4133z。
　　  B女：a什麼？
　　  B：4133z。
　　  B女：4133z喔。
　　  B：嘿。a4133z。
　　  B 女：我現在敲他，大寫還是小寫嗎？
　　  B：小寫。
　　  B女：都是小寫喔？
　　  B：嘿。
　　  B女：我現在敲他，你叫他加我好友。
　　  B：嘿。先加好友啦，叫你先加好友啦。
　　  A：加。
　　  B：現在電腦。
　　  B女：不能使用此功能啊。
　　  B：你不能搜他的名字嗎？
　　  B女：我不能跟他講話。
　　  B：喔。…可以。
　　  B女：你叫他加我。哇細揪古錐。
　　  B：喂，你加波卡係我啦。
　　  B女：不是，哇細揪古錐啦。
　　  B：揪古錐喔。我現在給我你自己講。
　　  B女：我現在傳簡訊給你，你加我好友。我傳我的名字給 
              你。
　　  A：嗯。
　　  B女：好，掰掰。
　⑤107年1月22日4時48分18秒：
　　（簡訊內容）哇細揪古錐
　⑥107年1月22日5時6分15秒至5時6分31秒：
　　  B：喂、喂。
　　　A：要下去了。 　
　⑦107年1月22日5時8分51秒至5時9分51秒：
　    B：喂。
　　  A：喂，嘿，怎樣。
　　  B：這怎麼越來越少？
　　  A：什麼怎麼越來越少？我不知道，哥哥弄的啊。
　　  B：你幫他弄的耶。
　　  A：哥哥弄的啊。
　　  B：這到底有沒有兩筆。
　　  A：什麼東西啊？
　　  B：這包，唉。
　　  A：他就這樣拿給我，我就直接這樣拿下去了不是嗎？
　　  B：這跟之前晚上的不一樣啊。
　　  A：一樣的東西啊。
　　  B：嗯ㄟ，怎麼那麼少。
　　  A：…他說一樣啦。
　　  B：嗯。
　⑧107年1月22日5時26分20秒至5時26分40秒：
　　  B：沒事了，他叫我問你還有沒有分數？
　　  A：唉。
　⑨107年1月22日5時43分36秒：
　　  B：（簡訊內容）我這她女朋友不是八分之一的蛋糕是原
　　     本兩張我給你兩千分數回來剩兩份！怎麼少了。
　⑩107年1月22日16時38分56秒至16時40分14秒：
　　  A：喂。
　　  B：都不接電話耶，你在哪裡？
　　  A：我在報到啦。
　　  B：報到，桃園喔。
　　  A：對啦。
　　  B：我去找你啦，你有帶著嗎？
　　  A：我回家了啊。
　　  B：多久會到，你在哪裡了？
　　  A：在高速公路，要上高速公路了啊。
　　  B：你要跑出來，你不要接，那我去找別人好了。
　　  A：啊？
　　  B：你再沒有接我要找別人啊。
　　  A：差不多15分鐘會到吧。差不多啦。
　　  B：15分鐘？
　　  A：嗯。
　　  B：等你啦，ㄟ，你不要像昨天那樣。
　　  A：見面再說啦。
　　  B：好好。
　　  A：下次我用別人電話我再告訴你。
　　  B：好，待會說、待會說。　
　⑶茲就證人甲○○前揭證詞及上開卷附通訊監察錄音紀錄內容參
    互以觀，可知證人甲○○於偵查中對於毒品種類、數量、價金
    、購毒時間、地點均能完整詳盡地陳述，事理前後一致，並
    無明顯齟齬之處，而該通訊監察錄音紀錄之內容核與證人甲
    ○○之證述情節大致相合，自可供作補強且擔保證人甲○○上開
    證述之憑信性，是證人甲○○前揭證述，足堪採憑。再者，衡
    諸販毒者與購毒者間之毒品交易，為減少被查緝風險，多於
    隱密下進行，其以通訊聯絡時，亦慣常以買賣雙方得以知悉
    之術語、晦暗不明之用語或彼此已有默契之含混語意，以替
    代毒品交易之重要訊息，甚至雙方就毒品交易已經有默契存
    在，為避免遭警方監聽查緝，販毒者與購毒者在電話中只相
    約見面而不談論毒品交易的細節或使用暗語，待見面時直接
    進行交易，此種聯繫模式亦與一般毒品交易實際情況相似。
    本案依前揭卷附通訊監察錄音內容，已徵證人甲○○在其女友
    轉讓遊戲幣26萬元給被告後，馬上前往向被告拿取物品，並
    於拿到被告交付之物品後，又旋以電話抱怨「這怎麼越來越
    少」、「有沒有兩筆」，並傳送簡訊內容「我這她女朋友不
    是八分之一的蛋糕是原本兩張我給你兩千分數回來剩兩份！
    怎麼少了。」與一般購毒者因重視所購得毒品之數量、品質
    ，倘察覺有異，會隨即向販毒者反應之情形相當。又證人甲
    ○○於簡訊中所使用之「兩筆」、「兩張」、「女朋友」、「
    蛋糕」等語均係偵查實務上常見關於毒品數量、種類之暗語
    ，甚至還提及「兩千分數」、「怎麼回來少了」等關於毒品
    數量與對價是否相當之內容，參以上開證人甲○○於偵查中即
    證稱：伊在線上給被告星城遊戲幣26萬元，被告叫一個不認
    識的人拿1小包，約0.4公克的海洛因給伊等情，及於本院審
    理時亦證稱：上開通訊監察錄音⑦部分怎麼越來越少是指海
    洛因越來越少等語（見本院卷第228頁），均有通訊監察譯
    文及原審勘驗筆錄在卷可稽，並與一般常見之毒品交易實情
    相同，足認證人甲○○於上開時、地，以星城遊戲幣26萬元向
    被告購得之物品，係第一級毒品海洛因無訛。總此，被告有
    如附表一編號1所示販賣第一級毒品給甲○○之犯行，要甚明
    灼。
　⑷辯護人固另為被告辯稱略謂：被告遭監聽之電話，尚有綽號
    「阿忠」之人使用，該監聽譯文中均非被告與證人甲○○之對
    話，被告既未接聽也未交易毒品，甚至證人甲○○拿到毒品後
    打電話抱怨，也不是被告接聽云云。惟原審當庭勘驗被告與
    證人甲○○上揭通訊監察錄音紀錄檔案時，業據被告逐一確認
    後肯認上揭通訊監察錄音①、②、③、④、⑥、⑩部分係被告與證
    人甲○○或甲○○的女友之通話（見原審卷一第161頁、第162頁
    、第163頁、第164頁、第165頁、第168頁、第169頁），且
    對該通訊監察紀錄⑤、⑨部分的簡訊亦無爭執（見原審卷一第
    165頁、第168頁），有原審勘驗筆錄在卷可查；嗣原審將上
    開通訊監察錄音紀錄檔案囑託法務部調查局進行聲紋鑑定結
    果，亦認上開通訊監察錄音③、⑩部分之聲音，研判均與被告
    聲音相似，有法務部調查局109年4月8日調科參字第1090313
    0660號聲紋鑑定報告書暨所附資料在卷可憑（見原審卷一第
    203至208頁），已徵被告否認通訊監察紀錄內容均非被告與
    證人甲○○之對話，顯不足採。至被告及辯護人於本院審理中
    雖又聲請將卷附通訊監察錄音其中107年1月22日5時6分15秒
    至5時6分31秒、107年1月22日5時8分51秒至5時9分51秒、10
    7年1月22日5時26分20秒至5時26分40秒等3通（即上開通訊
    監察錄音⑥、⑦、⑧）送法務部調查局進行聲紋此對，惟原審
    曾將通訊監察錄音紀錄檔案囑託法務部調查局進行聲紋鑑定
    ，有如前述，關於前述通訊監察錄音③、⑩部分外之其他部分
    ，或有無法研判與被告聲音是否相似，或有因可供比對之不
    同清晰字音不足40個而難以進行聲紋鑑定，已據法務部調查
    局於聲紋鑑定報告書併予載明（見原審卷一第203至204頁）
    ，本院認並無重複囑託法務部調查局鑑定調查之必要，併此
    指明。另證人甲○○於本院審理時雖陳稱：上開通訊監察錄音
    ⑥至⑧部分，伊不知道與誰通話，這次是伊的女友要伊去拿海
    洛因云云（見本院卷第227至229頁），且未指明通話對造人
    別以供查考，但依卷附通訊監察錄音內容即知該等對話顯係
    為交易毒品海洛因，參酌前揭卷存事證，並就事發經過詳予
    衡酌，縱使此部分通話對象未能確知，亦不能動搖被告有如
    附表一編號1所示販賣第一級毒品給甲○○之犯行，何況被告
    迄未陳明所指「阿忠」之人別以供本院調查究明，則既有上
    開具體、確切之事證足稽，自難逕採被告此部分之空泛辯詞
    而為有利被告之認定。
　⒉犯罪事實一㈡部分（即附表二編號1轉讓第一級毒品海洛因予
    甲○○部分）：　
　⑴證人甲○○於偵查中證稱：伊於107年1月31日去被告家幫忙修
    電腦，伊還沒修好電腦時，被告給伊1小包約0.2公克海洛因
    ，伊因沒帶針頭，所以先拿海洛因回家施打，後來再去被告
    家時，警方就來了；被告之前也有在電話中問伊關於電腦的
    問題，但都沒有給伊好處，只有這次給伊海洛因；被告給伊
    海洛因時，已經用夾鍊袋裝好了，當時鍾兆均也在場等語（
    見偵卷第77頁反面）。證人甲○○嗣於本院審理時亦肯認其於
    107年1月31日有去被告家幫忙修電腦，後來電腦仍未修好，
    又其之偵訊筆錄內容沒有問題，並無回答模糊不正確之記載
    （見本院卷第229至230頁），可見證人甲○○於上揭時間，到
    被告家中修繕電腦時，有經被告交付毒品海洛因而可供其施
    用。
  ⑵證人鍾兆均於偵查中證稱：伊於107年1月31日到被告家，甲○
    ○比伊晚約20分鐘到被告家幫被告修電腦，被告因此給甲○○1
    小包海洛因，甲○○拿到海洛因後就離開了，後來又有再來被
    告家等語（見偵卷第81頁）。
　⑶茲經互核證人甲○○、鍾兆均前揭證述情節大致相符，事理貫
    連且與常情無違，應堪採信，參以證人甲○○上述施用第一級
    毒品海洛因之犯行，經原審法院以107年度審訴字第1250號
    判決判處有期徒刑7月確定（見本院卷第249至251頁），業
    經原審法院調閱上開卷宗核閱屬實（見原審卷一第325至329
    頁），益徵被告確有於107年1月31日因甲○○至其住處為其維
    修電腦，而無償給予甲○○1小包第一級毒品海洛因，甲○○在
    取得上開海洛因後，則因未帶針筒，乃先回家施用後再返回
    被告住處等情，要甚明灼。
　⑷公訴意旨認被告此部分所為，係以維修電腦為代價，而販賣
    第一級毒品海洛因予甲○○云云。惟販賣與轉讓毒品，行為人
    均有交付毒品之外觀，二者之區別乃在販賣毒品者主觀上有
    營利之意圖，轉讓者則無。而此營利意圖之有無，自應依證
    據認定之，倘卷內事證不足證明被告有營利之意圖，依罪疑
    惟輕原則，自難以販賣毒品罪相繩（最高法院110年度台上
    字第2237號判決意旨參照）。本件依證人甲○○上開於偵查中
    之證述，可知甲○○於本案發生之前，就會無償為被告解決電
    腦問題，且被告係因甲○○為其維修電腦，主動提供海洛因予
    甲○○，被告與甲○○之間並無以「維修電腦」以換取特定數量
    之海洛之約定，苟無其他積極事證相佐，尚不足以認定被告
    主觀上即有「營利意圖」，逕以被告交付第一級毒品海洛因
    予甲○○與甲○○為被告維修電腦間存有對價關係，是依前開說
    明，被告此部分所為與販賣毒品罪之構成要件不符，難認構
    成販賣毒品之行為，此部分公訴意旨尚有誤會，附此敘明。
  ⑸至被告及辯護人雖另以證人鍾兆均於原審中已供稱其於警詢
    時是為了報復被告而作偽證，且扣案之海洛因毒品為其所有
    ，指摘原判決採信證人鍾兆均、甲○○之證述，認定被告有轉
    讓海洛因之犯行即有違誤云云。惟查：
　①被告於原審時供稱：卷附搜索扣押目錄表所載之海洛因是鍾
    兆均的，電子磅秤、吸食器、殘渣袋、分裝袋是伊的，電子
    磅秤是伊之前買毒品拿來秤重量用的，分裝袋是用來把毒品
    分裝成每天吸食的量；伊於偵查中會承認上開扣案之海洛因
    為伊所有並供己施用，是因為鍾兆均、甲○○都不承認，伊想
    全部都認下來，但當時不知道事情會這麼嚴重等語（見原審
    卷二第12至13頁）。
　②證人鍾兆均於原審時證稱：107年1月31日警方至被告住處搜
    索時，伊、被告與甲○○均在現場，伊是去被告住處拿東西及
    施打海洛因，該海洛因是伊帶過去的；伊之前在偵查中供稱
    有欠被告錢，被告又是伊的叔叔，曾經拿電擊棒電擊伊，所
    以在警察到場時就示意伊出面承擔，才在扣押物品目錄表簽
    伊的名字表示扣案毒品都是伊的等節，都是亂講的；警察及
    檢察官並沒有用威脅、恐嚇等不正方法訊問伊，訊問的過程
    也都沒問題，是伊自己想到要怎麼講就怎麼講，當時因為之
    前伊騎用被告的機車很久沒還，遭被告修理1次，後來偷開
    車出去，也遭被告用電擊棒電，其他沒有事情不愉快，伊因
    為這兩件事所以參雜一些報復的想法；實則警察當天查扣的
    物品，海洛因都是伊所有，甲基安非他命才是被告的云云（
    見原審卷一第287頁、第291頁、第294至295頁、第296頁）
    。嗣於原審法院107年度審訴字第1775號（被告被訴持有第
    一級、第二級毒品及施用第二級毒品）案件審理時亦證稱：
    被告算是伊的堂叔，伊於107年1月31日下午至桃園市○○區○○
    街00巷00弄00號被告之住處，拿一些竊盜案件所使用之工具
    及將毒品海洛因放在被告那邊；伊當時係以新臺幣8,000元
    的價格購入海洛因，伊購入係原的，將之稀釋之後再散包，
    大約10來包，伊將該海洛因交給被告，跟被告說要借放在被
    告那邊，伊之後會再去拿，被告也知道那是毒品；而當天為
    警查獲之海洛因10來包都係伊的，但該日在被告住處為警查
    獲之甲基安非他命不是伊的；又伊之前與被告沒有什麼大仇
    怨，只有因伊之前向被告借車，但沒按時間歸還，被告因此
    很生氣，找到伊時，就有拿電擊棒電伊 ，因此伊對被告有
    點心生怨恨，才會在警詢時說海洛因係被告的等語，有原審
    法院107年度審訴字第1775號判決書在卷可參（見原審卷二
    第33至37頁）。再參酌被告為警查獲時扣案如附表四編號1
    所示之物，經送法務部調查局鑑定結果，均含有第一級毒品
    海洛因成分（合計毛重10.11公克，合計淨重0.42公克，驗
    餘淨重0.40公克，空包裝總重9.69公克 ），有桃園市政府
    警察局大園分局搜索筆錄、扣押物品目錄表（見偵卷第36至
    41頁）、法務部調查局濫用藥物實驗室107年3月1日調科壹
    字第10723004650號鑑定書在卷可稽（見偵卷第99頁），堪
    認扣案如附表四編號1所示之毒品海洛因17包係鍾兆均所寄
    放，並由被告持有中，尚非無據。
　③刑事法上所謂轉讓（禁藥、毒品或槍彈等），係指原未受他
    人委託而基於為自己之意思持有該等物品後，起意將其所有
    之物品，以移轉所有權之意思交付他人之情形。而交付之方
    式，除現實地提出交給對方外，客觀上其以何種方式交付，
    均屬轉讓之範圍。故除讓與人直接將該物品交給他方外，如
    在外觀上已得判斷其事實上有任由或允許他人自行取用之認
    識時，均屬轉讓（最高法院108年度台上字第4136號判決意
    旨參照）。本件依證人鍾兆均、甲○○於偵查中之證述，足徵
    被告於107年1月31日因證人甲○○至其住處為其維修電腦時，
    有交付1小包毒品海洛因予證人甲○○；又被告曾販賣第一級
    毒品海洛因予證人甲○○，均經本院論述如前（見理由欄參一
    ㈠⒈、⒉⑴至⑶），可見被告不乏可基於自己意思持有並移轉所
    有權意思交付他人之毒品海洛因，是以縱認扣案如附表四編
    號1所示17包海洛因係鍾兆均所有，亦不能排除被告係以其
    持有之上開扣案以外之海洛因轉讓予甲○○，自無從解免被告
    此部分轉讓第一級毒品罪責。被告及辯護人此部分所辯，尚
    不足為有利被告之認定。
  ⒊犯罪事實一㈢部分（即附表二編號2轉讓第二級毒品甲基安非
    他命予鍾兆均部分）：　
  ⑴被告於偵查中供稱：伊於107年1月31日下午1時許在住處有施
    用甲基安非他命；扣案甲基安非他命是伊施用剩下的，是伊
    向叫「大胖」的人買的等語（見偵卷第83至84頁）。嗣於原
    審時亦供稱：扣到的甲基安非他命都是伊的，伊跟鍾兆均當
    時有在伊住處施用甲基安非他命，伊有看到鍾兆均拿伊的甲
    基安非他命施用，伊沒有反對等語（見原審卷一第118頁、
    第119頁）。
　⑵證人鍾兆均於偵查中證稱：伊是在107年1月31日在被告住處
    施用甲基安非他命，甲基安非他命是被告免費給伊施用，是
    被告用一用傳給伊用等語（見偵卷第80頁反面至第81頁）。
    繼於原審中亦證稱：107年1月31日警方至被告住處搜索時，
    伊、被告與甲○○均在場，伊是去被告住處拿東西及施打海洛
    因，印象中也有吸兩口甲基安非他命，該甲基安非他命是放
    在「水車」（即吸食器）工具裡面，伊看到「水車」放在那
    邊就拿來施用，被告沒有阻止伊施用，伊在被告住處確實有
    免費施用甲基安非他命，但時間相距有點久，伊忘記是伊自
    己拿來用還是偵查中所述被告用一用傳給伊用，但應該是偵
    查中講的比較清楚；扣案的甲基安非他命是被告的等語（見
    原審卷一第288至290頁、第296頁）。
  ⒋茲經互核被告及證人鍾兆均前揭供（證）述情節大致相符，
    事理貫連且無齟齬，參以證人甲○○於偵查中證稱其於107年1
    月31日曾在被告住處施用甲基安非他命，是看到吸食器放在
    被告床邊的汽車喇叭裡面，其就拿出來施用等情（見偵卷第
    77頁、第78頁），亦核與被告及證人鍾兆均所述情景相合而
    可為前開供（證）述之補強。再者，被告為警查獲時扣案如
    附表四編號2所示之白色結晶塊1包、白色透明結晶6包、白
    色結晶1包，經送鑑驗結果，均含有第二級毒品甲基安非他
    命成分（合計毛重：31.42公克，純度99% ，合計純質淨重
    ：28.7492公克，驗餘總淨重28.6051公克），有上開桃園市
    政府警察局大園分局搜索筆錄、扣押物品目錄表及原審法院
    107年度審訴字第1775號判決書在卷可憑，佐以證人鍾兆均
    上開施用第二級毒品甲基安非他命之犯行，經原審法院以10
    7年度審訴字第1252號判決判處有期徒刑3月確定（見本院卷
    第253至255頁），業經原審法院調閱上開卷宗核閱屬實（見
    原審卷一第325頁、第327頁、第329頁），足徵被告確有於
    上開時、地，無償轉讓甲基安非他命予鍾兆均施用，已甚彰
    明。從而，被告辯稱是鍾兆均自己將吸食器拿起來吸食，但
    裡面並無甲基安非他命，是鍾兆均從自己的包包拿出甲基安
    非他命放在吸食器內吸食云云，及辯護人略以被告既然爭執
    吸食器並無殘留甲基安非他命，自應有鍾兆均尿液檢驗報告
    或遭觀察勒戒或判刑等補強證據，證明鍾兆均有施用甲基安
    非他命云云為被告利益辯護，均核與上開卷存事證不符，並
    非可採。
　㈡綜上所述，足認被告上開所辯，顯係圖卸飾詞，殊無可採。
    本件罪證明確，被告上開販賣第一級毒品海洛因、轉讓第一
    級毒品海洛因及轉讓禁藥甲基安非他命等犯行均堪認定，應
    依法論科。
二、論罪：
  ㈠新舊法比較：
    被告行為後，毒品危害防制條例第4條業於109年1月15日經
    修正公布，並自公布後6個月即109年7月15日施行。修正前
    毒品危害防制條例第4條第1項規定：「製造、運輸、販賣第
    一級毒品者，處死刑或無期徒刑；處無期徒刑者，得併科新
    臺幣二千萬元以下罰金」，修正後則規定：「製造、運輸、
    販賣第一級毒品者，處死刑或無期徒刑；處無期徒刑者，得
    併科新臺幣三千萬元以下罰金」，經比較新舊法之結果，修
    正後毒品危害防制條例第4條第1項之規定並未較有利於被告
    ，依刑法第2條第1項前段規定，自應適用109年1月15日修正
    公布前（下稱修正前）毒品危害防制條例第4條第1項之規定
    處斷。
　㈡甲基安非他命為毒品危害防制條例第2條第2項第2款所規定之
    第二級毒品，不得非法持有、販賣、轉讓，亦屬藥事法第22
    條第1項第1款規定公告列管之禁藥，不得非法轉讓，明知為
    禁藥而轉讓者，藥事法第83條亦定有處罰明文。故行為人明
    知甲基安非他命為禁藥而轉讓給他人，除成立毒品危害防制
    條例第8條第2項之轉讓第二級毒品罪外，亦構成藥事法第83
    條第1項之轉讓禁藥罪，此係屬同一犯罪行為而同時有二種
    法律可資處罰之法規競合情形，應依重法優於輕法、後法優
    於前法原則，擇一處斷。而毒品危害防制條例第8條第2項之
    轉讓第二級毒品罪之法定本刑為「6月以上5年以下有期徒刑
    ，得併科新臺幣70萬元以下罰金」，藥事法第83條第1項之
    轉讓禁藥罪之法定本刑為「7年以下有期徒刑，得併科5千萬
    元以下罰金」，刑度較毒品危害防制條例第8條第2項為重。
    故除轉讓之第二級毒品甲基安非他命達一定之數量，或轉讓
    予未成年人，而有應依毒品危害防制條例第8條第6項及第9
    條之規定加重其刑至二分之一之情形外，藥事法第83條第1
    項之法定本刑，顯較前揭毒品危害防制條例轉讓第二級毒品
    罪之法定本刑為重，自應優先適用藥事法第83條第1項之規
    定處斷。被告於附表二編號2轉讓第二級毒品甲基安非他命
    予鍾兆均部分，提供數量不詳之甲基安非他命予證人鍾兆均
    ，尚無證據證明已達行政院依毒品危害防制條例第8條第6項
    頒定之「轉讓毒品加重其刑之數量標準」第2條第1項第2款
    規定之淨重10公克以上；且證人鍾兆均受讓甲基安非他命時
    非屬未成年人，不符毒品危害防制條例第8條第6項及第9條
    加重其刑之規定，揆諸前揭說明，此部分自應優先適用藥事
    法之規定加以論處。　
  ㈢核被告如犯罪事實欄一㈠所為，係犯修正前毒品危害防制條例
    第4條第1項之販賣第一級毒品罪；如犯罪事實一㈡所為，係
    犯毒品危害防制條例第8條第1項之轉讓第一級毒品罪；如犯
    罪事實一㈢所為，係犯藥事法第83條第1項之轉讓禁藥罪。被
    告如犯罪事實欄ㄧ㈠㈡所為販賣、轉讓第一級毒品海洛因，而
    持有各該毒品之低度行為，各為其販賣、轉讓之高度行為所
    吸收，均不另論罪。又被告如犯罪事實欄一㈢所為轉讓甲基
    安非他命，而持有甲基安非他命之行為與轉讓行為同為實質
    上一罪之階段行為，高度之轉讓行為既已依藥事法加以處罰
    ，依法律適用完整性之法理，其低度之持有甲基安非他命行
    為，自不能再行割裂適用毒品危害防制條例加以處罰，而藥
    事法對於持有禁藥之行為未設有處罰規定，故就被告持有此
    部分甲基安非他命之低度行為不另處罰。
　㈣公訴意旨認被告如犯罪事實欄一㈡所為，係犯（修正前）毒品
    危害防制條例第4條第1項之販賣第一級毒品罪嫌，容有未洽
    ，業如前述（見理由欄參一㈠⒉⑷），惟認定轉讓第一級毒品
    因與起訴之基本社會事實相同，並經法院於審理時當庭告知
    可能涉犯之法條要旨（見原審卷二第23頁；本院卷第225頁
    、第234頁），無礙被告防禦權之行使，爰依刑事訴訟法第3
    00條規定，變更起訴法條。
  ㈤被告所犯上開各罪，犯意各別，行為互殊，應予分論併罰。
三、刑之減輕：
　　犯罪之情狀顯可憫恕，認科以最低度刑仍嫌過重者，得酌量
    減輕其刑，刑法第59條定有明文。考其立法意旨，科刑時原
    即應依同法第57條規定審酌一切情狀，尤應注意該條各款所
    列事項，以為量刑標準。刑法第59條所謂「犯罪之情狀顯可
    憫恕」，自係指裁判者審酌第57條各款所列事項以及其他一
    切與犯罪有關之情狀之結果，認其犯罪足堪憫恕者而言（即
    犯罪另有其特殊之原因與環境等等），即必於審酌一切之犯
    罪情狀，在客觀上顯然足以引起一般同情，認為縱予宣告法
    定最低刑度猶嫌過重者，始有其適用，有最高法院38年台上
    字第16號、45年台上字第1165號及51年台上字第899號等判
    例可資參照。經查，修正前毒品危害防制條例第4條第1項販
    賣第一級毒品罪之法定刑為「死刑或無期徒刑；處無期徒刑
    者，得併科新臺幣二千萬元以下罰金。」然同為販賣第一級
    毒品之人，其原因動機不一，犯罪情節未必盡同，或有大盤
    毒梟者，亦有中、小盤之分，甚或僅止於吸毒者間為求互通
    有無者，其販賣行為所造成危害社會之程度自屬有異，然法
    律科處此類犯罪，所設法定最低本刑則屬相同，殊難謂為非
    重。於此情形，自非不可依客觀之犯行與主觀之惡性二者加
    以考量其情狀，是否有可憫恕之處，適用刑法第59條之規定
    酌量減輕其刑，期使個案裁判之量刑，能斟酌至當，符合比
    例原則。本院審酌被告所為如犯罪事實欄一㈠即附表一編號1
    所示販賣第一級毒品予甲○○之犯行，雖戕害國民健康，助長
    施用毒品惡習，其行可議，但本件被告販賣第一級毒品之對
    象僅有1人，交易次數僅為1次，販賣數量甚微，交易金額非
    鉅，顯見其販賣之數量及獲利皆非鉅大，尚難比擬毒販大盤
    或中盤，核其目的猶未脫吸毒者間為求互通有無並從中賺取
    些許供己施用之海洛因之情形，論其情節，惡性尚非重大不
    赦，縱處以最低刑度，猶嫌過重，難謂符合罪刑相當性及比
    例原則，實屬情輕法重，在客觀上足以引起一般之同情，尚
    有堪資憫恕之處，為免被告因上開法定最低度刑所為刑之宣
    告，與社會隔絕日久，因而自暴自棄，致虛擲年歲，爰均依
    刑法第59條規定，就被告所犯如犯罪事實欄一㈠即附表一編
    號1所示販賣第一級毒品之犯行，酌減其刑。
四、原審本於同上見解，認定被告如犯罪事實欄一㈠至㈢即附表一
    編號1、附表二編號1、2所示犯行，罪證明確，適用修正前
    毒品危害防制條例第4條第1項，毒品危害防制條例第8條第1
    項，藥事法第83條第1項，刑法第11條、第59條等規定，並
    審酌被告明知毒品具有成癮性、濫用性，若予以流通、擴散
    將對社會造成嚴重危害，仍販賣第一級毒品牟利，又無償轉
    讓第一級毒品海洛因及甲基安非他命禁藥予他人施用，所為
    除助長毒品氾濫，戕害吸毒者之身心健康外，尚對社會風氣
    、治安衍生潛在危害；考量被告之犯罪後態度，暨審酌其販
    賣及轉讓毒品之價量多寡、人數及其於犯罪動機、手段、目
    的，兼衡其自述高中肄業之智識程度、務工、家庭經濟狀況
    勉持等一切情狀，分別判處如附表一編號1「原判決宣告之
    罪名、宣告刑及沒收」欄所示之刑、如附表二編號1、2「原
    判決宣告之罪名及宣告刑」欄所示之刑，並審酌被告所犯各
    罪之罪質、非難程度之異同，暨上開數罪反應出之人格特性
    ，及權衡其行為責任與整體刑法目的及相關刑事政策等因素
    ，依刑法第51條第5款規定，定其應執行刑有期徒刑15年6月
    。並就沒收敘明：㈠犯罪所得，屬於犯罪行為人者，沒收之
    ；於全部或一部不能沒收或不宜執行沒收時，追徵其價額，
    刑法第38條之1第1 項前段、第3項分別定有明文。被告於附
    表一編號1所示時、地，以星城遊戲幣26萬元之代價，販賣
    第一級毒品海洛因予甲○○，實際獲得該星城遊戲幣26萬元，
    即為被告販賣毒品之犯罪所得，雖未扣案，仍應依上開規定
    ，於該次販賣毒品罪刑項下宣告沒收，並諭知於全部或一部
    不能沒收或不宜執行沒收時，追徵其價額。㈡犯第4條至第9
    條、第12條、第13條或第14條第1項、第2項之罪者，其供犯
    罪所用之物，不問屬於犯罪行為人與否，均沒收之，毒品危
    害防制條例第19條第1項定有明文。扣案如附表三所示之門
    號0000000000蘋果廠牌行動電話1支（含SIM 卡），係被告
    持用與甲○○聯繫，為供如附表一編號1所示之販賣第一級毒
    品犯行所用之工具，不問屬於被告與否，應依毒品危害防制
    條例第19條第1項規定，於被告該次販賣毒品罪刑項下宣告
    沒收。㈢扣案如附表四編號1至4所示之第一級、第二級毒品
    及吸食器、電子磅秤等物，均係被告所涉另案持有第一級毒
    品、持有第二級毒品純質淨重20公克以上及施用第二級毒品
    等犯罪所用之物，並經原審法院以107年度審訴字第1775號
    判決宣告沒收銷燬（附表四編號1、2）及沒收（附表四編號
    3、4），有原審法院上開案號判決書在卷可參（見原審卷第
    33至37頁），與被告本案犯行無關，是就此部分不予宣告沒
    收銷燬及沒收。㈣扣案如附表四編號5至7 所示之物，雖為被
    告所有，但非屬違禁物，且無證據證明係供被告本案犯罪使
    用、預備犯罪之用或犯罪所生之物，亦非屬其犯罪所得，自
    無從宣告沒收。其認事用法，核無違誤，量刑亦屬妥適。被
    告上訴意旨仍執前詞否認犯行，指摘原判決不當，業經本院
    剖析論駁於前（見理由欄參一），其上訴為無理由，應予駁
    回。
據上論斷，應依刑事訴訟法第368條，判決如主文。
本案經檢察官李允煉、陳建勳提起公訴，檢察官林秀敏到庭執行
職務。
中　　華　　民　　國　　110 　年　　6 　　月　　8 　　日
                  刑事第三庭    審判長法　官  張惠立
                                      法　官  廖怡貞
                                      法　官  張江澤
以上正本證明與原本無異。
如不服本判決，應於收受送達後20日內向本院提出上訴書狀，其
未敘述上訴之理由者並得於提起上訴後20日內向本院補提理由書
（均須按他造當事人之人數附繕本）「切勿逕送上級法院」。
                                      書記官  林明慧
中　　華　　民　　國　　110 　年　　6 　　月　　9 　　日
附錄：本案論罪科刑法條全文
修正前毒品危害防制條例第4條
製造、運輸、販賣第一級毒品者，處死刑或無期徒刑；處無期徒
刑者，得併科新臺幣2千萬元以下罰金。
製造、運輸、販賣第二級毒品者，處無期徒刑或7年以上有期徒
刑，得併科新臺幣1千萬元以下罰金。
製造、運輸、販賣第三級毒品者，處7年以上有期徒刑，得併科
新臺幣7百萬元以下罰金。
製造、運輸、販賣第四級毒品者，處5年以上12年以下有期徒刑
，得併科新臺幣3百萬元以下罰金。
製造、運輸、販賣專供製造或施用毒品之器具者，處1年以上7 
年以下有期徒刑，得併科新臺幣1百萬元以下罰金。
前五項之未遂犯罰之。

毒品危害防制條例第8條
轉讓第一級毒品者，處1年以上7年以下有期徒刑，得併科新臺幣
 1百萬元以下罰金。
轉讓第二級毒品者，處6月以上5年以下有期徒刑，得併科新臺幣
 70萬元以下罰金。
轉讓第三級毒品者，處3年以下有期徒刑，得併科新臺幣30萬元
以下罰金。
轉讓第四級毒品者，處1年以下有期徒刑，得併科新臺幣10萬元
以下罰金。
前四項之未遂犯罰之。
轉讓毒品達一定數量者，加重其刑至二分之一，其標準由行政院
定之。
　
藥事法第83條
明知為偽藥或禁藥，而販賣、供應、調劑、運送、寄藏、牙保、
轉讓或意圖販賣而陳列者，處7年以下有期徒刑，得併科新臺幣 
5千萬元以下罰金。
犯前項之罪，因而致人於死者，處7年以上有期徒刑，得併科新
臺幣1億元以下罰金；致重傷者，處3年以上12年以下有期徒刑，
得併科新臺幣7千5百萬元以下罰金。
因過失犯第1項之罪者，處2年以下有期徒刑、拘役或科新臺幣5 
百萬元以下罰金。
第1項之未遂犯罰之。 

附表一：
編號 販賣對象 販賣時間 販賣地點 販賣經過、毒品種類、數量及代價 原判決宣告之罪名、宣告刑及沒收  1（即起訴書附表編號4） 甲○○ 107年1月22日5時8分許 桃園市○○區○○街000號 甲○○以門號0000000000號行動電話聯絡被告使用之門號0000000000行動電話後後，於左列時間，在左列地點，以網路星城遊戲幣26萬元向被告乙○○購買0.4公克之海洛因。 乙○○犯販賣第一級毒品罪，處有期徒刑拾伍年壹月。扣案如附表三所示之物沒收。未扣案之犯罪所得遊戲幣貳拾陸萬元沒收，於全部或一部不能沒收或不宜執行沒收時，追徵其價額。  

附表二：
編號 轉讓對象 轉讓時間 轉讓地點 轉讓毒品/禁藥種類、數量及經過 原判決宣告之罪名及宣告刑  1（即起訴書附表編號5） 甲○○ 107年1 月31日15時5 分許前某時 桃園市○○區○○街00巷00弄00號 甲○○於左列時間至左列地點為乙○○維修電腦，乙○○轉讓0.2 公克之海洛因予甲○○。 乙○○犯轉讓第一級毒品罪，處有期徒刑壹年貳月。  2（即起訴書犯罪事實欄二） 鍾兆均 107年1月31日14時許 桃園市○○區○○街00巷00弄00號 乙○○於左列時間在左列地點無償轉讓數量不詳之甲基安非他命供鍾兆均施用1次。 乙○○犯轉讓禁藥罪，處有期徒刑柒月。  

附表三：
編號 名稱 備註 1 蘋果廠牌行動電話1 支（含SIM 卡） 門號：0000000000。 

附表四：
編號 名稱 備註 1 海洛因17包 1.含第一級毒品海洛因成分，驗前含袋毛重10.11 公克，驗餘淨重0.4 公克。 2.法務部調查局濫用藥物實驗室107 年3 月1 日調科壹字第10723004650 號鑑定書。 3.業經原審法以107年度審訴字第1775號判決宣告沒收銷燬。 2 甲基安非他命8包 1.呈甲基安非他命陽性反應，驗前含袋毛重31.42公克，驗餘總淨重28.6051公克。 2.交通部民用航空局航空醫務中心航藥鑑字第0000000 號毒品鑑定書在卷可參。 3.業經原審法院以107年度審訴字第1775號判決宣告沒收銷燬。 3 電子磅秤1個 業經原審法院以107年度審訴字第1775號判決宣告沒收。 4 玻璃球吸食器1支 業經原審法院以107年度審訴字第1775號判決宣告沒收。 5 三星廠牌行動電話1支（含SIM卡） 門號：0000000000。 6 蘋果廠牌行動電話1支（含SIM卡） 門號：0000000000。 7 分裝袋